【裁判字號】    92,台上,2377
【裁判日期】    921106
【裁判案由】    損害賠償
【裁判全文】
最高法院民事判決                              九十二年度台上字第二三七七號
    上  訴  人  甲○○
                乙  ○
    共      同
    訴訟代理人  林廷隆律師
    被上 訴 人  鄭宇成（即大來派報社）
    訴訟代理人  王東山律師
右當事人間請求損害賠償事件，上訴人對於中華民國九十一年一月八日台灣高等法院
第二審判決（九十年度勞上字第三五號），提起上訴，本院判決如左：
    主  文
原判決廢棄，發回台灣高等法院。
    理  由
本件上訴人主張：伊子黃棋琳生前受僱於被上訴人經營之大來派報社擔任送報與分發
廣告單工作，民國八十九年七月二十一日上午七時許黃棋琳依被上訴人指示騎機車外
出工作，途經台北市○○○路與紹安街口時，遭訴外人顏葉美貴所駕駛之機車撞擊死
亡。因被上訴人未為黃棋琳依法辦理投保勞工保險，致伊無法依勞工保險條例第六十
四條規定請領喪葬津貼新台幣（下同）十二萬六千元與遺屬津貼一百萬八千元，自應
由被上訴人賠償伊損害等情，爰依上開勞工保險條例之規定，求為命上訴人給付一百
十三萬四千元並加付法定遲延利息之判決。
被上訴人則以：黃棋琳係無一定雇主之臨時工讀生，無固定薪資，而非伊之固定員工
，伊無須為其辦理勞工保險，上訴人之請求並非有據等語，資為抗辯。
原審將第一審所為上訴人勝訴之判決廢棄，改判駁回其訴，無非以：上訴人之子黃棋
琳於八十八年三月至十二月間在被上訴人經營之派報社工作，於前揭時地因車禍死亡
之事實，業據上訴人提出黃棋琳之各類所得扣繳憑單及死亡證明書影本為證，堪認為
真實。依前開扣繳憑單所載之薪資換算結果，黃棋琳每月並非固定領取二萬五千元，
上訴人稱其每月固定之薪資為二萬五千元云云，難以採信。又據證人邱文政、李捷鈦
亦證稱：黃棋琳之工作性質係為發送廣告傳單，工作不固定，其薪資係以日或小時計
算，與送報工作不同等語，足見黃棋琳並非受僱於被上訴人擔任送報工作，每月領有
固定二萬五千元之薪資，而為被上訴人固定之員工。按無一定雇主之勞工，依法應加
入「職業工會」，並以「職業工會」為投保單位參加勞工保險。本件黃棋琳既非被上
訴人之固定員工，依法應加入派報業職業工會，並以該單位為投保單位參加勞工保險
，始為正當，被上訴人並無替其辦理投保勞工保險之義務。從而，上訴人依上開勞工
保險條例規定，請求被上訴人賠償喪葬津貼及遺屬津貼計一百十三萬四千元本息，即
非正當，不應准許等詞，為其判斷之基礎。
按無一定雇主而參加職業工會之勞工，依勞工保險條例第六條第一項第七款規定，固
應以其所屬之職業工會為投保單位參加勞工保險為被保險人，且該款所稱之無一定雇
主之勞工，依同條例施行細則第十一條第一項規定，係指經常於三個月內受僱於非屬
同條項第一款至第五款規定之二個以上不同之雇主，其工作機會、工作時間、工作量
、工作場所、工作報酬不固定者而言。惟若屬有一定雇主而無參加職業工會之勞工，
自仍應以同條項第一款至第五款之雇主為投保單位，強制辦理參加勞工保險，初不問
該勞工之工資為按時、按日、按月或按件計酬而有不同。查上訴人提出其子黃棋琳之
各類所得扣繳憑單二紙分別載明八十八年三月至同年十二月給付總額為二萬五千元及
二十五萬五千元（見一審卷第九頁），該憑單能否即臆測黃某非每月領取固定之報酬
，已非無疑。且每月受領非固定工作報酬，依上說明，仍不表示黃棋琳為屬無一定雇
主之勞工。原審未遑深究上開勞工保險條例暨其施行細則之規定，進一步查明黃某除
被上訴人外是否同時受僱於他人及其是否為無一定雇主之勞工，徒以上述理由而為上
訴人敗訴之判決，亦嫌速斷。又上訴人於原審曾主張：被上訴人為勞工保險投保單位
，依法有為其勞工強制投保之義務。縱認黃棋琳係採「部分工時計薪」之臨時工，依
勞工保險局八十七年九月二日八七保承字第六０六四０００號函示內容，被上訴人仍
有為其勞工強制投保之義務等語，並提出該相關函文為證（分見一審卷第二十四頁、
第三十六頁，原審卷第六十二頁），自屬重要之攻擊方法。原審未於判決理由項下說
明其取捨意見，遽為上訴人不利之認定，尤有判決不備理由之違法。上訴論旨，指摘
原判決不當，求予廢棄，非無理由。
據上論結，本件上訴為有理由。依民事訴訟法第四百七十七條第一項、第四百七十八
條第二項，判決如主文。
中      華      民      國    九十二    年     十一     月      六      日
                              最高法院民事第五庭
                                  審判長法官  顏  南  全
                                        法官  許  澍  林
                                        法官  葉  勝  利
                                        法官  劉  福  聲
                                        法官  黃  義  豐
      右正本證明與原本無異
                                              書  記  官
中      華      民      國    九十二    年     十一     月     十四     日


司法院資訊處製作；財團法人民間司法改革基金會備份。
